臺灣臺北地方法院刑事判決　　　　　　 100年度交訴字第99號
公　訴　人　臺灣臺北地方法院檢察署檢察官
被　　　告　張文祺
上列被告因公共危險等案件，經檢察官提起公訴（一百年度偵字
第一二七五三號），本院判決如下：
    主  文
張文祺從事業務之人，因業務上之過失傷害人，處有期徒刑參月
。又駕駛動力交通工具肇事，致人傷而逃逸，處有期徒刑拾月。
應執行有期徒刑壹年。
    事  實
一、張文祺為計程車司機，平日以駕駛營業小客車載客為業，係
    從事業務之人。於民國100年5月23日晚間11時15分許，駕駛
    車牌號碼956-A8號營業用小客車，沿臺北市大安區○○○路
    ○段103巷由西向東往建國南路高架橋下迴轉道方向行駛，行
    經新生南路1段103巷與建國南路1 段之無號誌交岔路口時，
    本應注意行至無號誌之交岔路口，支線道車應暫停讓幹線道
    車先行，且依當時天候雨、夜間有照明、柏油路面濕潤、無
    障礙物、視距良好等情狀，並無不能注意之情事，竟疏未注
    意而逕予穿越前揭路口，適陳義芳騎乘車牌號碼ALC-476 號
    普通重型機車由北向南沿建國南路行駛至該處路口，雖見張
    文祺自該路口衝出之際剎停，然仍不及閃避致張文祺所駕駛
    之前開營業小客車左後側保險桿與陳義芳所騎來之重型機車
    發生擦撞，陳義芳因而人車倒地，並受有左肩挫傷、兩下肢
    及右前臂擦傷等傷害。詎張文祺明知已駕車肇事致人受傷，
    竟漠視該情未加援助，先將該車前行後暫停於建國高架橋下
    迴轉道上，僅下車查開前開營業小客車左側及後方之車況後
    ，即基於肇事逃逸之犯意，駕車沿建國南路高架橋下迴轉道
    左轉彎逃離現場。嗣因行經該處之路人林芬儀及其友人記下
    車號報警，始循線查悉上情。
二、案經陳義芳訴由臺北市政府警察局大安分局報請臺灣臺北地
    方法院檢察署檢察官偵查起訴。
    理  由
一、被告以外之人於審判外之陳述，雖不符刑事訴訟法第一百五
    十九條之一至第一百五十九條之四之規定，而經當事人於審
    判程序同意作為證據，法院審酌該言詞陳述或書面陳述作成
    時之情況，認為適當者，亦得為證據。當事人、代理人或辯
    護人於法院調查證據時，知有刑事訴訟法第一百五十九條第
    一項不得為證據之情形，而未於言詞辯論終結前聲明異議者
    ，視為有前項之同意，刑事訴訟法第一百五十九條之五定有
    明文。本件所引用之供述證據，被告及公訴人於本院行準備
    程序時對證據能力均表示無意見（見本院卷第18頁），且迄
    本案言詞辯論終結前亦未表示異議，本院審酌前開證據並無
    違反法定程序取得之情形，且製作當時之過程、內容及功能
    亦無顯不可信與不得作為證據等情，故均應認為有證據能力
    。至其餘非供述證據除監視器翻拍照片外，本院查無有何違
    反法定程序取得之情形，應認有證據能力。另卷附之監視器
    翻拍照片，雖被告以可能造假，因為上面沒有顯示日期，也
    不知道是否在我那邊路口所拍攝云云置辯，然因本院未引用
    該項證據作為本件判決之依據，故其證據能力不予贅述，附
    此敘明。
二、訊據被告張文祺固坦承有於上述時間，駕駛車牌號碼956-A8
    號營業用小客車，沿臺北市大安區○○○路○段103巷由西向
    東往建國南路高架橋下迴轉道方向行駛，行經新生南路1段1
    03巷與建國南路1 段之交岔路口時，適陳義芳騎乘車牌號碼
    ALC-476 號普通重型機車由北向南沿建國南路行駛至該處，
    旋即人車倒地，因而受有左肩挫傷、下肢及右前臂擦傷等傷
    害，且其僅下車查開前開營業小客車之左側及後方車況後，
    旋即上車沿建國南路高架橋下迴轉道左轉彎離開現場等情，
    然矢口否認有何業務過失傷害及肇事逃逸之犯行，辯稱：案
    發當時下著大雨，又為夜半時分，天色昏暗，路燈亦不明亮
    ，伊從巷弄出來時，曾於巷口暫停紅綠燈，觀看兩邊均無車
    子後，伊始將車子慢慢駛進對向車道，當時伊車上搭載一名
    乘客，到了建國南路橋下，因乘客向伊表示後方有一台機車
    跌倒，惟伊等均無任何車輛遭碰撞之感覺，故伊下車以手電
    筒查看其所駕駛之營業小客車左車前、左側後方及後方保險
    桿等處，並無發現任何新的傷痕、刮傷等，確認無任何碰撞
    ，因而判斷此為告訴人陳義芳自行跌倒，伊始駕車離開，否
    則伊之營業小客車有保險又為新車，伊不可能承擔肇事逃逸
    責任云云。
三、經查：
  (一)上開犯罪事實業經告訴人於警詢、偵查及本院審理時指訴歷
    歷（見偵卷第5頁至第6頁、第12頁、第36頁至第37頁，本院
    卷第37頁至第39頁反面），並有證人即現場目擊證人林芬儀
    於警詢、偵訊、本院審理證述綦詳（見偵卷第48頁、第53至
    第54頁，本院卷第40頁至第41頁反面），且被告對其於上開
    時間，確有駕駛前開營業小客車，自臺北市大安區○○○路
    ○段103巷由西往東方向行駛，行經該路段與建國南路交岔路
    口時，發現告訴人及所騎乘之上開機車均倒在路口，其曾停
    車並下車查看前開營業小客車後即駕車離開等情，亦於警詢
    與偵查時供述明確（見偵卷第3頁至第4頁反面、第56頁至第
    57頁），復有臺北市立聯合醫院仁愛院區診斷證明書、車輛
    詳細資料報表、道路交通事故現場圖、道路交通事故補充資
    料表、交通事故談話紀錄表、道路交通事故調查表（一）、
    （二）、道路交通事故肇事人自首情形紀錄表、證人林芬儀
    之行動電話雙向通聯紀錄、現場及被告、告訴人之車損照片
    等存卷可參（見偵卷第7頁、第8頁、第10頁至第13頁反面、
    第15頁至第26頁、第44頁），堪信告訴人之指訴屬實。
  (二)被告雖以上開情詞置辯，然證人林芬儀於偵查及本院審理時
    均具結證稱：有聽到發生碰一聲很大聲的的聲響；我所聽到
    的是碰一聲，回頭過去看就看到兩台車撞在一起，然後機車
    騎士倒地上，我很確定機車與計程車是有撞在一起的，而且
    當下有他們兩台車，沒有其他車輛等語（見偵卷第53頁至第
    54頁，本院卷第40頁反面），加以告訴人於警詢中證稱：該
    前開營業小客車從我右邊擦撞；於偵查中及本院審理時則證
    稱；我本來是由北向南，我是往左邊倒，整個車頭轉九十度
    ，所以我的車頭朝東，車尾朝向巷口，我人倒地的方向是頭
    朝北，腳朝南；我當時機車左側倒地，朝向東邊，毀損的部
    位是在右側，就是沒有接觸地面的那一面（見偵卷第5 頁反
    面、第37頁，本院卷第37頁反面、第39頁反面），與卷附之
    道路交通事故補充資料表，記載告訴人之機車為右側車身撞
    痕乙節吻合。再參酌卷附由警員拍攝之前開營業小客車車身
    照片（見偵卷第24頁），在該車左後側保險桿有一處明顯之
    刮擦痕，且刮擦痕方向係車尾較深，往車頭方向較淺，顯見
    車尾之位置受力較深，顯見前開營業小客車確曾由車尾往車
    頭方向與其他物品發生擦撞，對照告訴人所騎乘之機車，左
    側車頭靠近把手位置，有一排明顯之白色擦地痕（見偵卷第
    21頁），佐以被告係由西往東行駛，而告訴人之機車原係由
    北往南行駛，因發生碰撞後，機車旋轉九十度，變成車頭朝
    東，車尾朝向巷口等語，與前開營業小客車左側車尾遭擦撞
    之痕跡即為由車尾往車頭方向之軌跡吻合。是綜合上情以觀
    ，堪信證人林芬儀之證述可採，故被告辯稱未與告訴人所騎
    乘之機車發生碰撞云云，即不足採信。
  (三)況且，對前開營業小客車左後側保險桿之刮擦痕部分，被告
    於警詢時、偵查及本院行準備程序時先堅稱：我所駕駛之前
    開營業小客車完全沒有損傷云云（見偵卷第3頁反面、第4頁
    、第57頁，本院卷第17頁反面），且對本院詢問其自本案發
    生後迄其接受警員調查前，前開營業小客車有無發生任何交
    通事故、異狀或遭人破壞或刮損時，均一再答稱：沒有（見
    本院卷第17頁反面至第18頁），迨至本院提示前開照片後，
    被告始翻異前詞改稱：「這部分有保險紀錄，事故發生前，
    我當時載送乘客到慈恩園，我自己倒車碰撞到的，這個保險
    有紀錄，這件我有無出險，我不記得，但是我有用銀色漆補
    過」，並請求傳喚保養廠負責人林火旺為其證明曾向保養廠
    借用銀色漆填補上開擦痕之事云云（本院卷第18頁及反面）
    。惟證人林火旺於本院審理時證稱：被告沒有因為車子跟牆
    壁擦撞導致烤漆剝落，而請我幫忙補漆過；今（100）年5、
    6 月間被告沒有駕駛WISH即前開營業小客車到我保養場作維
    修或是保養（見本院卷第42頁反面至第43頁），益徵被告所
    辯前開營業小客車左後側保險桿之刮擦痕與本件交通事故無
    關云云，實屬臨訟卸責之詞，不足採信。
  (四)被告另以其在新生北路1段103巷口出來時，曾於巷口暫停紅
    綠燈，觀看兩邊均無車子後，始將車子慢慢駛進對向車道云
    云置辯，然新生北路1段103巷往建國南路高架橋下迴轉道之
    方向，並未設置號誌，有卷附之道路交通事故調查表（一）
    與現場照片可稽（見偵卷第13頁、第17頁），是被告所辯已
    與客觀事證不符。再由證人林芬儀於偵查中具結證稱：看到
    一台計程車從巷子出來加速向前行（見偵卷第53頁），於本
    院審理時亦具結證稱：我當時是看著車禍的發生，計程車就
    從巷口出來，速度很快等語（本院卷第40頁反面），觀諸其
    證述之內容前後一貫，堪信證人林芬儀應非甘冒偽證罪責而
    惡意誣指被告，足見被告此部分辯解，亦屬諉匿卸責之虛詞
    。
  (五)按汽車行駛時，駕駛人應注意車前狀況及兩車併行之間隔，
    並隨時採取必要之安全措施。汽車行至無號誌或號誌故障而
    無交通指揮人員指揮之交岔路口，支線道車應暫停讓幹線道
    車先行，道路交通安全規則第九十四條第三項、第一百零二
    條第一項第二款前段分別定有明文。又標誌之體形，八角形
    用於禁制標誌之「停車再開」標誌，道路交通標誌標線號誌
    設置規則第十二條第五款亦有明文。查被告為職業駕駛人，
    並於前揭時、地駕駛前開營業小客車載客營業，業經被告供
    述明確，就上開規定自有注意之義務。又觀諸依卷附之現場
    照片，新生北路1段103巷口設有八角形「停」字標誌（見偵
    卷第17頁），依前述道路交通標誌標線號誌設置規則之規定
    ，被告行經該巷口本應停車再開。再依卷附道路交通事故調
    查報告表（一）所載，本案車禍發生當時天候雨，夜間有照
    明，道路為四岔路口、柏油路面濕潤、無缺陷、無障礙物，
    視距良好，並無不能注意之情事，詎被告竟於駕駛前開營業
    小客車自新生北路1段103巷之支線道，穿越建國南路之主線
    道時，未停車再開，致其所駕駛之前開營業小客車左後側車
    身與告訴人所騎乘之機車右側車身發生擦撞，可見被告確有
    疏未注意前方有告訴人騎乘機車，因而於行經該交岔路口時
    未保持必要之安全間隔，始釀致本案車禍，是被告就本案車
    禍之發生有上開疏未注意車前狀況及支線道車未暫停讓幹線
    道車先行之過失，乃至為灼然，其就本件交通事故之發生自
    有過失責任甚明，此觀臺北市交通事件裁決所100年7月26日
    北市裁鑑字第10037084600 號函附臺北市車輛行車事故鑑定
    委員會鑑定意見書，亦認定被告駕駛前開營業小客車有支線
    道車不讓幹道車先行為肇事原因，告訴人騎乘前述機車無肇
    事因素之鑑定結果（見偵卷第59頁至第62頁），與本院認定
    之結果相符，足資佐證。又被告之過失行為與告訴人所受之
    傷害結果間，具有相當因果關係，亦堪以認定。
  (六)次按刑法第一百八十五條之四駕駛動力交通工具肇事致人死
    傷而逃逸罪之立法目的，乃為維護交通安全，加強救護，減
    少被害人之死傷，促使駕駛人於肇事後，能對被害人即時救
    護，且依道路交通管理處罰條例第六十二條第三項規定，汽
    車駕駛人駕駛汽車肇事致人受傷或死亡者，負有應即採取救
    護措施及依規定處置，並通知警察機關處理之義務，由此可
    知，因汽車駕駛人之故意、過失肇事致人傷亡者，汽車駕駛
    人本即負有救護義務。本件被告駕駛車輛與告訴人所騎乘之
    機車發生擦撞，致告訴人因此受傷，被告當時既已知悉告訴
    人及所騎乘之機車均倒在地上，其對告訴人當場受有傷害乙
    情應有認識，竟未採取救護或其他必要措施，並向警察機關
    報告，即逕行駕車離去，是其行為顯已違背上開道路交通管
    理處罰條例第六十二條第三項之規定，而有刑法第一百八十
    五條之四之肇事逃逸犯行甚明。
  (七)至被告聲請調閱案發當時之現場監視器錄影一節，因本院前
    曾依職權向臺北市政府警察局大安分局函詢卷附之監視器翻
    拍照片之拍攝時間、地點，並請提供監視器母帶等情，經該
    分局以100年10月27日北市警安分刑字第10033112600號函覆
    說明略以：「二、附卷之監視畫面係臺北市○○○○○道路
    監視系統，監視器鏡頭設置於臺北市○○○路○段103巷58號
    （新生南路1段103巷、建國南路口）前之電線桿上，所拍攝
    之角度僅針對建國南路雙向路面，並無法拍攝到案發當時之
    畫面」、「三、…；另畫面保留期限為一個月，致無法提供
    案發當之監視器母帶」，並提供監視器設置位置之現場照片
    （見本院卷第23頁至至25頁），是此部分證據已無調查之可
    能性，併予敘明。
  (八)綜上所述，本件事證明確，被告所辯無非事後卸責之詞，不
    足採信，其犯行洵堪認定，應依法論科。
四、次按刑法上所謂業務，係指個人基於其社會地位繼續反覆所
    執行之事務，包括主要業務及其附隨之準備工作與輔助事務
    在內（最高法院八十九年台上字第八○七五號判例意旨參照
    ）。查被告以駕駛營業小客車為業，其因駕駛業務上之過失
    致傷害告訴人而逃逸，核其所為係犯刑法第二百八十四條第
    二項前段之業務過失傷害罪及同法第一百八十五條之四之肇
    事逃逸罪。被告所犯上開二罪間，犯意各別，行為互殊，應
    分論併罰。爰審酌被告因駕駛前開營業小客車過失肇事致告
    訴人受有如事實欄所載之傷害，其下車後未上前關心告訴人
    之傷勢，及時提供必要之救助或報警處理，竟只查看前開營
    業小客車之車損狀況，旋即上車逃逸，將告訴人棄置不顧，
    復於本院審理時猶一再以本件可能是假車禍、擄車勒贖云云
    狡辯，顯見被告對人命之輕賤與漠視，堪認其犯後態度惡劣
    ，兼衡酌本件被告之過失程度，告訴人所受傷害，及迄未與
    告訴人和解等一切情狀，分別量處如主文所示之刑，並定應
    執行刑如主文所示，以示懲儆。
據上論斷，應依刑事訴訟法第二百九十九條第一項前段、刑法第
二百八十四條第二項前段、第一百八十五條之四、第五十一條第
五款，判決如主文。
本案經檢察官黃筵銘到庭執行職務。
中    華    民    國   100    年    12    月    20    日
                  交通法庭  審判長法  官  柯姿佐
                                  法  官  林拔群
                                  法  官  李文娟
以上正本證明與原本無異。
如不服本判決應於收受送達後10日內向本院提出上訴書狀，並應
敘述具體理由；其未敘述上訴理由者，應於上訴期間屆滿後20日
內向本院補提理由書（均須按他造當事人之人數附繕）「切勿逕
送上級法院」。
                                  書記官  劉芸珊
中    華    民    國   100    年    12    月    20    日
附錄本案論罪科刑法條全文：
刑法第二百八十四條第二項前段、第一百八十五條之四